臺灣橋頭地方法院刑事判決　
111年度交易字第32號
公  訴  人  臺灣橋頭地方檢察署檢察官
被      告  張其超


選任辯護人  蔡亦修律師
上列被告因過失傷害案件，經檢察官提起公訴（110年度偵字第1
2063號），本院判決如下：
    主  文
張其超犯過失傷害罪，處有期徒刑伍月，如易科罰金，以新臺幣
壹仟元折算壹日。
    犯罪事實
一、張其超於民國109年9月28日晚上6時36分許，騎乘車牌號碼0
    00-000號普通重型機車，沿高雄市左營區翠華路由南往北方
    向行駛於外側快車道，行經該路段2186號前（下稱案發地點
    ）欲變換車道至慢車道時，本應注意變換車道時，應讓直行
    車先行，並注意安全距離，亦應注意行車時速不得超過50公
    里，在設有快慢車道分隔線之慢車道則不得超過40公里，又
    依當時雖為夜間，但天候晴、有照明、路面鋪設柏油、乾燥
    、無缺陷、無障礙物及視距良好，並無不能注意之情事；詎
    其竟疏未注意及此，未禮讓直行車先行，即貿然以時速70公
    里之車速變換車道至慢車道，適彭○○騎乘車牌號碼000-000
    號普通重型機車搭載彭○○○，沿同路段同向直行行駛於慢車
    道至案發地點，兩車因而發生碰撞，致彭○○、彭○○○人車倒
    地，彭○○受有頭部外傷、四肢挫擦傷之傷害，彭○○○受有右
    胸挫傷併第3、4、5、6、7、8肋骨骨折及血胸、右側鎖骨骨
    折之傷害；嗣張其超於肇事後，因報案人或勤指中心資料未
    報明肇事人姓名，警方前往傷者就醫之醫院處理時，當場承
    認為肇事人而接受裁判，始悉上情。 
二、案經彭○○、彭○○○訴由高雄市政府警察局左營分局報告臺灣
    橋頭地方檢察署檢察官偵查起訴。
    理  由
一、按被告以外之人於審判外之言詞或書面陳述，除法律有規定
    者外，不得作為證據；惟按被告以外之人於審判外之陳述，
    雖不符合刑事訴訟法第159條之1至第159條之4之規定，但經
    當事人於審判程序同意作為證據，法院審酌該言詞陳述或書
    面陳述作成時之情況，認為適當者，亦得為證據；當事人、
    代理人或辯護人於法院調查證據時，知有刑事訴訟法第159
    條第1 項不得為證據之情形，而未於言詞辯論終結前聲明異
    議者，視為有前項之同意，刑事訴訟法第159 條第1 項及第
    159條之5分別定有明文。本判決下述所引用之傳聞證據，經
    檢察官、被告張其超及辯護人於本院準備程序及審判程序表
    示同意作為證據（見交易卷第88頁、第243頁），或未於言
    詞辯論終結前聲明異議（見交易卷第279頁至第289頁），本
    院審酌上開證據資料製作時之情況，核無任何不法之瑕疵，
    亦認適為本案認定事實之依據，依刑事訴訟法第159條之5之
    規定，均有證據能力。至被告及辯護人爭執告訴人彭○○、彭
    ○○○於警詢及偵查中、證人鄭○○於警詢所述之證據能力部分
    ，本院並未以之作為認定被告犯行之證據，併此敘明。　
二、認定犯罪事實所憑之證據及理由
　  訊據被告固坦承有於前揭時間，騎乘前揭機車，沿高雄市左
    營區翠華路由南往北方向行駛至案發地點，與告訴人彭○○所
    騎乘之前揭機車發生碰撞，告訴人彭○○、彭○○○並因而人、
    車倒地，且案發時其車速為時速70公里等情；惟矢口否認有
    過失傷害犯行，辯稱：伊騎乘在內側快車道，行駛在告訴人
    彭○○、彭○○○左側，是告訴人來撞伊，伊於本件交通事故發
    生後隨即昏迷，伊醒來時人已在醫院，不清楚本件交通事故
    是如何發生及碰撞位置為何，伊沒有在案發地點變換車道，
    伊沒有過失云云。經查：
　㈠被告於109年9月28日晚上6時36分許，騎乘車牌號碼000-000
    號普通重型機車，沿高雄市左營區翠華路由南往北方向行駛
    至案發地點，車速為時速70公里，行駛在告訴人彭○○機車左
    側，與沿同路段同向駛至案發地點之告訴人彭○○機車發生碰
    撞，致告訴人彭○○、彭○○○人、車倒地等情，業據被告供承
    在卷（見警卷第2 頁至第3 頁、第33頁；交易卷第89頁、第
    292頁），核與證人即告訴人彭○○（見交易卷第254頁至第26
    1頁）、彭○○○（見交易卷第262頁至第263頁）所證相符，並
    有道路交通事故現場圖、道路交通事故調查報告表㈠、㈡（見
    警卷第26頁至第30頁）、被告所騎乘之車牌號碼000-000號
    普通重型機車車輛詳細資料報表（見警卷第40頁）、告訴人
    彭○○所騎乘之車牌號碼000-000號普通重型機車車輛詳細資
    料報表（見警卷第42頁）、現場及車損照片（見警卷第49頁
    至第54頁；交易卷第29頁至第61頁）及高雄市左營分局○○派
    出所110報案紀錄單（見交易卷第123頁至第124頁）附卷可
    稽，復經本院勘驗被告警詢錄影光碟明確，有本院勘驗筆錄
    及擷圖在卷可參（見交易卷第245頁至第253頁、第292頁、
    第305頁至第311頁）。又告訴人彭○○、彭○○○人車倒地後，
    告訴人彭○○受有頭部外傷、四肢挫擦傷之傷害、告訴人彭○○
    ○受有右胸挫傷併第3、4、5、6、7、8肋骨骨折及血胸、右
    側鎖骨骨折之傷害乙節，除據告訴人彭○○（見交易卷第261
    頁）、彭○○○（見交易卷第265頁）證述在卷外，並有告訴人
    彭○○、彭○○○之國軍高雄總醫院左營分院附設民眾診療服務
    處診斷證明書（見警卷第23 頁至第24頁）、國軍高雄總醫
    院左營分院111年6月7日雄左民診字第1110005103號函及檢
    附之彭○○、彭○○○病歷資料及傷勢照片(見交易卷第147頁至
    第171頁)在卷可證，亦堪認定。
　㈡證人即告訴人彭○○於本院審判程序證稱：案發時伊騎乘機車
    搭載告訴人彭○○○行駛在高雄市左營區翠華路之慢車道，被
    告騎乘機車靠過來慢車道撞擊伊機車左側，導致伊重心不穩
    ，伊和告訴人彭○○○人車都往左倒地在快車道上等語（見交
    易卷第254頁至第261頁）；證人即告訴人彭○○○於本院審判
    程序證稱：案發時告訴人彭○○騎乘機車搭載伊，告訴人彭○○
    行駛在慢車道，本件交通事故是因為被告騎乘機車撞擊告訴
    人彭○○機車而發生等語（見交易卷第262頁至第265頁）。核
    與證人即目擊證人鄭○○於偵查中及本院審判程序證稱：伊案
    發時有目擊到本件交通事故發生之過程，伊有撥打110報案
    ，發生本件交通事故前，伊和告訴人彭○○騎乘機車都行駛在
    慢車道，被告騎乘機車行駛在外側快車道，伊行駛在被告機
    車及告訴人彭○○機車後方，被告騎乘機車自外側快車道變換
    至慢車道，因而與告訴人彭○○機車發生碰撞，致告訴人彭○○
    、彭○○○人、車倒地等語（見偵卷第51頁；交易卷第266頁至
    第276頁）所述相符。足認係因被告自外側快車道變換至慢
    車道，未禮讓直行之告訴人彭○○機車先行，亦疏未注意安全
    距離，而與告訴人彭○○機車左側發生碰撞，致告訴人彭○○、
    彭○○○重心不穩、人車倒地而受有前揭傷害。縱令難以自車
    損照片（見交易卷第29頁至第61頁）比對被告機車與告訴人
    彭○○機車碰撞點，然慮及案發時2臺機車均是動態行駛中，
    縱使碰撞力道不大，亦可能在2車碰撞瞬間導致重心不穩而
    失控滑行。是被告辯稱是告訴人撞擊伊，伊沒有變換車道云
    云，不足採信。
　㈢辯護人雖為被告辯稱：告訴人彭○○、彭○○○及證人鄭○○所證稱
    告訴人彭○○機車與被告機車之碰撞位置均有所不同，難以採
    信云云。惟按告訴人、證人之陳述有部分前後不符，或相互
    間有所歧異時，究竟何者為可採，法院仍得本其自由心證予
    以斟酌，非謂一有不符或矛盾，即應認其全部均為不可採信
    ；告訴人之指陳，每因留意重點之不同，或對部分事實記憶
    欠明確，以致前後未盡相符；然其基本事實之陳述，若果與
    真實性無礙時，則仍非不得予以採信（最高法院74年度臺上
    字第1599號判決意旨參照）；又按依一般經驗法則，證人就
    同一事實反覆接受不同司法人員之訊問，在各次訊問時，是
    否均能作精確之陳述，與其個人所具備記憶及描述事物之能
    力有關，甚至與訊問者訊問之方式、態度、著重之重點、理
    解整理能力及證人應訊當時之情緒亦有關聯，而在筆錄之記
    載上呈現若干差異，實屬無可避免，但證人對於基本事實之
    陳述並無實質歧異，復有其他證據足以補強其真實性，自仍
    得採為認定事實之基礎（最高法院92年度臺上字第5022號判
    決意旨參考）。查告訴人彭○○、彭○○○與證人鄭○○於本院審
    判程序之證述，雖對被告機車與告訴人彭○○機車碰撞點所在
    ，證述雖有所不同或記憶不清之處（見交易卷第258頁至第2
    60頁、第262頁至第263頁、第273頁至第274頁），惟其等均
    指證案發時告訴人2人之機車行駛在慢車道，後因2車發生碰
    撞，告訴人2人始人車倒地，且告訴人彭○○及證人鄭○○均指
    證被告有變換車道情形。參以被告亦明確供稱其機車與告訴
    人彭○○機車有發生碰撞，發生碰撞前其行駛在告訴人彭○○機
    車左側乙節（見警卷第2頁；交易卷第89頁至第90頁、第252
    頁至第253頁被告警詢錄影勘驗筆錄）。審酌本件案發時為
    夜間，碰撞發生突然且僅為一瞬間，猝不及防，無法精確特
    定確切碰撞位置，亦屬自然，且發生交通事故之當事人當下
    應係驚慌不已，首當應考慮者是如何採取安全措施降低自己
    受傷之程度，未必能夠細心留意碰撞位置，亦屬正常。再者
    ，其等於本院111 年8月25日審判程序作證時，距離本案案
    發時將近2年，審酌人之記憶本會隨著時間之經過而多所遺
    忘及記憶混淆，且宥於描述能力有所差異，自不得遽以其等
    證言前後有些微細節不符之處，而不予採信，是辯護人此部
    分所辯亦委無可採。被告雖又辯稱：伊案發時是騎乘在內側
    快車道，是告訴人從後方撞擊伊，伊機車左側撞擊分隔島後
    ，倒臥在分隔島上，伊就昏迷了，伊醒來時人已在醫院云云
    （見警卷第2頁；偵卷第24頁；審交易卷第44頁；交易卷第9
    0頁）。然此僅為被告單一辯解，況被告既一再供稱其不知
    悉本件交通事故如何發生，亦不知悉碰撞點（見警卷第2頁
    ；交易卷第89頁至第90頁），則其事後復辯稱案發時其機車
    撞擊分隔島云云，即難採信。況依照卷內證據資料及調查證
    據之結果，並無證據足以佐證被告上開所辯，反觀現場照片
    ，案發地點的分隔島（見交易卷第29頁至第31頁現場照片）
    未見有撞擊痕跡。又若被告機車如被告所辯是碰撞分隔島而
    倒地，則被告機車倒地位置應當位在分隔島上或分隔島不遠
    處，然依現場圖及現場照片所示（見警卷第26頁；交易卷第
    29頁至第31頁、第57頁至第61頁），可知被告機車最後停止
    的位置係在內側快車道與外側快車道之分隔線上。雖被告機
    車於員警獲報趕赴案發地點處理時，已為人所扶起站立，有
    上開現場照片及員警職務報告（見交易卷第131頁）在卷可
    參，然審酌本件案發時為下班交通尖峰時間，車流量大乙節
    ，業經證人鄭○○證稱明確（見交易卷第276頁至第277頁），
    若被告機車倒地位置確如被告所辯，即應位在分隔島上或分
    隔島不遠處，則被告機車為人扶起時，大可停留在倒地原處
    即可，實無必要特意將被告機車扶起而牽離原處至內側快車
    道與外側快車道之分隔線上，此無異徒增被告機車遭後方來
    車撞擊，再次導致交通事故發生之風險或阻塞案發地點之交
    通秩序。且告訴人彭○○案發時係騎乘在慢車道上，業經本院
    認定如前，若被告係騎乘在內側快車道，則告訴人彭○○如何
    騎乘機車穿越車陣而自被告後方撞擊被告機車？益徵被告上
    開所辯顯屬虛妄。此外，被告於救護人員抵達案發現場、送
    醫途中及抵達國軍高雄總醫院左營分院時，意識均清楚，更
    係由被告自行上救護車，有高雄市政府警察局消防局緊急救
    護案件紀錄表在卷可稽（見交易卷第109頁至第110頁、第11
    7頁），足認被告辯稱其發生本件交通事故後即昏迷，醒來
    時人已在醫院，不知事故如何發生云云，亦屬無稽。
　㈣本件案發時告訴人彭○○雖為無照駕駛而騎乘機車（見警卷第4
    3頁），而有違相關行政規定，惟其於本件車禍事故中，係
    騎乘機車正常行駛於被告右側之慢車道上，而遭被告自其左
    側擦撞，並非其駕駛不慎而發生碰撞，與其是否無照駕駛並
    無關聯，難逕認其無照駕駛為其過失。另告訴人彭○○雖稱其
    案發時車速為40至50公里（見警卷第7頁、第35頁），然此
    為告訴人彭○○事後就當時時速之主觀感受，難僅憑告訴人彭
    ○○曾陳稱其當時時速有些微超過該處慢車道時速40公里之限
    制，即率而認定告訴人彭○○於案發當時確實有超速情事。是
    告訴人彭○○於本件交通事故之發生並無過失。
  ㈤按機車行車速度，如無速限標誌或標線者，應依下列規定：
    一、行車時速不得超過50公里，但在設有快慢車道分隔線之
    慢車道，時速不得超過40公里；變換車道時，應讓直行車先
    行，並注意安全距離，道路交通安全規則第93條第1項第1款
    、第99條第1項第3款分別訂有明文。被告既考領有普通重型
    機車駕駛執照，有其駕駛執照查詢資料在卷可稽（見警卷第
    41頁），應知上開交通規則之規定，則其騎乘機車行至案發
    地點，自應注意該等規定，而依當時雖為夜間，但天候晴、
    有照明、路面鋪設柏油、乾燥、無缺陷，亦無障礙物，視距
    良好，並無不能注意之情事，有道路交通事故調查報告表（
    一）在卷可憑（見警卷第27頁至第28頁），竟疏未遵守前揭
    規定，未禮讓直行在慢車道之告訴人彭○○機車先行，即貿然
    以時速70公里之車速自外側快車道變換車道至慢車道，致2 
    車發生碰撞，被告之駕駛行為自有過失。又被告之過失行為
    既係造成與告訴人彭○○機車發生碰撞，致告訴人彭○○、彭○○
    ○人、車倒地，分別受有上開傷害之直接原因，則被告之過
    失行為與告訴人彭○○、彭○○○所受之傷害間，亦有相當因果
    關係。被告就本件交通事故之過失，尚有違反道路交通安全
    規則第93條第1項第1款超速行駛之過失乙節，為被告所承（
    見警卷第3頁、第33頁及交易卷第292頁被告所陳，及交易卷
    第253頁、第292頁被告警詢錄影勘驗筆錄），並經本院認定
    如前，起訴書疏未認定有此部分之過失，應予補充。　　
  ㈥綜上所述，被告前揭所辯，均係臨訟卸責之詞，無從採信，
    本案事證明確，被告犯行，堪以認定，應予依法論科。又被
    告雖聲請將本件送請高雄市政府交通局車輛行車事故鑑定委
    員會鑑定肇事責任（見交易卷第289頁），惟本院就如何認
    定被告確有過失傷害犯行及所辯不足採信之處，已依卷內相
    關證據及調查證據之結果詳述如上，是尚無調查之必要，併
    此敘明。
三、論罪科刑
  ㈠核被告所為，係犯刑法第284條前段之過失傷害罪。又被告以
    一過失駕駛行為，致使告訴人彭○○、彭○○○分別受有前揭傷
    害，為同種想像競合犯，應依刑法第55條前段之規定，僅論
    以一過失傷害罪。
　㈡被告於本件交通事故發生後，員警據報前往被告及告訴人彭○
    ○、彭○○○就醫之醫院處理時，在場並當場承認為肇事人乙情
    ，有高雄市政府警察局道路交通事故肇事人自首情形紀錄表
    在卷可按（見警卷第38頁）；其在有偵查權限之警員前往處
    理前，警員既不知犯罪人為何人，仍屬未發覺之罪，而被告
    對於該未發覺之罪，坦承其係行為人，並表明願接受裁判，
    爰依刑法第62條前段之規定減輕其刑。而被告雖於犯後對其
    犯行矢口否認，然自首者仍得本於其訴訟權之適法行使，對
    所涉犯罪事實為有利於己之主張或抗辯，無礙其自首之成立
    （最高法院101年度第4次刑事庭會議決議（二）、84年度臺
    上字第829 號判決、70年度臺上字第6819號判決要旨參照）
    ，應認本件被告仍符合自首之要件。
　㈢爰審酌被告過失駕駛行為，造成告訴人彭○○、彭○○○受有前揭
    傷害，且犯後飾詞狡辯，不知反省己身之過，自應受相當之
    刑事非難；且因表示無調解意願，迄今尚未與告訴人彭○○、
    彭○○○達成和解或調解、亦未賠償告訴人彭○○、彭○○○之損失
    ，或獲取告訴人彭○○、彭○○○之諒解，有本院111年4月26日
    辦理刑事案件電話紀錄查詢表可參及經告訴人彭○○陳稱明確
    （見交易卷第99頁、第296頁）；被告經送醫後，雖於員警
    前往醫院處理時在場，並接受酒精檢測（見警卷第37頁至第
    38頁），而符合自首之要件，已如前述，然其未等待員警對
    其製作談話紀錄表，即逕行離開醫院（見交易卷第131頁至
    第132頁員警職務報告），暨審酌被告本案之過失情節、告
    訴人就本件交通事故無肇事原因及告訴人彭○○、告訴人彭○○
    ○傷勢情形，告訴人彭○○○並因而入住加護病房，接受手術，
    住院逾2周始出院（見警卷第24頁彭○○○國軍高雄總醫院左營
    分院附設民眾診療服務處診斷證明書）；及被告自述○○○○之
    智識程度，自陳從事○○○，月薪○○○○○0○○，○○，與○○○○（見
    易卷第293頁至第294頁被告於本院審判程序所述）等一切情
    狀，量處如主文所示之刑，並諭知易科罰金之折算標準。
據上論斷，應依刑事訴訟法第299條第1項前段，刑法第284條前
段、第55條、第62條前段、第41條第1項前段，刑法施行法第1條
之1第1項，判決如主文。
本案經檢察官靳隆坤提起公訴，檢察官梁詠鈞到庭執行職務。
中    華    民    國  111     年    10   月     7     日
                  刑事第三庭    審判長法  官  張瑋珍
                                      法  官  羅婉怡
                                      法  官  翁碧玲　
以上正本證明與原本無異。
如不服本判決應於收受送達後20日內向本院提出上訴書狀，並應
敘述具體理由；如未敘述上訴理由者，應於上訴期間屆滿後20日
內向本院補提理由書（均須按他造當事人之人數附繕本）「切勿
逕送上級法院」。
中　　華　　民　　國　　111 　年　　10　　月　　7 　　日
　　　　　　　　　　　　　　　　　    書記官　武凱葳　　
附錄本案論罪科刑法條
中華民國刑法第284條
因過失傷害人者，處一年以下有期徒刑、拘役或十萬元以下罰金
；致重傷者，處三年以下有期徒刑、拘役或三十萬元以下罰金。